臺灣臺北地方法院刑事判決　　　　　　　　　　　　　　九十三年度自字第五八號
　　自　訴　人　丙○○
　　代　理　人　洪戩穀　律師
　　被　　　告　乙○○
右列被告因竊佔案件，經自訴人提起自訴，本院判決如左：
    主  文
乙○○無罪。
    理  由
一、自訴意旨略以：自訴人丙○○與案外人戊○○前於民國（下同）九十二年七月三
    十一日簽訂不動產買賣契約，約定戊○○將其所有坐落臺北市中山區○○○路一
    六二巷六六號五樓之房屋以新台幣（下同）六百九十五萬元售與自訴人，戊○○
    並完全授權案外人甲○○代其處理前開房屋所有權移轉登記事宜。甲○○於同年
    八月四日備妥相關文件向臺北市中山地政事務所辦理所有權移轉登記，並於同年
    月二十一日完成登記手續。詎被告乙○○竟意圖為自己不法之利益，未經自訴人
    之同意，自同年九月間起，竊佔前開房屋據為己用，經自訴人多次催討，被告始
    終相應不理，迄今尚未返還。因認被告涉犯刑法第三百二十條第二項竊佔罪嫌云
    云。
二、本案被告經合法傳喚，於審判期日無正當理由不到庭，依刑事訴訟法第三百零六
    條之規定，爰不待其陳述，逕行判決，先予敘明。
三、按被告未經審判證明有罪確定前，推定其為無罪。犯罪事實應依證據認定之，無
    證據不得認定犯罪事實。不能證明被告犯罪者，應諭知無罪之判決，刑事訴訟法
    第一百五十四條、第三百零一條第一項分別定有明文。次按認定不利於被告之事
    實須依積極證據，苟積極證據不足為不利於被告事實之認定時，即應為有利於被
    告之認定（最高法院三十年台上字第八一六號判例參照）；事實之認定，應憑證
    據，如未能發現相當證據，或證據不足以證明，自不能以推測或擬制之方法，為
    裁判基礎（最高法院四十年台上字第八六號判例意旨參照）；認定犯罪事實所憑
    之證據，雖不以直接證據為限，間接證據亦包括在內；然而無論直接或間接證據
    ，其為訴訟上之證明，須於通常一般之人均不致有所懷疑，而得確信其為真實之
    程度者，始得據為有罪之認定（最高法院七十六年台上字第四九八六號判例參照
    ）；又刑法第三百二十條第二項之竊佔罪，為即成犯，於其竊佔行為完成時犯罪
    即成立，以後之繼續竊佔乃狀態之繼續，而非行為之繼續（最高法院六十六年台
    上字第三一一八號判例參照）；苟其佔用他人之不動產之始，即已向他人申請准
    予使用，本無不法利益之意圖，則其能否構成本罪，非無研求之餘地（最高法院
    五十二台上字第二二四二號判決參照）。
四、本件自訴人認被告涉有上開竊佔犯行，無非以：自訴人買受該房屋後要交屋前前
    往查看被告仍繼續佔用該房屋之事實並提出不動產買賣契約書、建物、土地登記
    謄本、借用房屋契約書、存證信函、基河二期國住宅管理委員會證明書等為其主
    要論據。訊據被告坦承目前仍住在自訴人所有之前開房屋，惟堅決否認有何竊佔
    犯行，辯稱：伊於九十一年七月三日與戊○○之代理人劉姿吟簽訂借用房屋契約
    書（被告誤稱為租賃契約書），並於同日住進前開房屋迄今，沒有人通知伊該屋
    已售予他人等語（本院卷第二十至二二頁參照）。經查：（一）自訴人陳稱其於
    九十二年八月四日向原所有權人戊○○購得前開房屋，目前為前開房屋所有權人
    等情，核與其提出不動產買賣契約書、建物、土地登記謄本所載相互符合（本院
    卷第三至四頁、第六至九頁參照）。足證自訴人目前為前開房屋所有權人。（二
    ）被告供稱伊於九十一年七月三日簽訂借用房屋契約並搬進前開房屋居住迄今等
    語，核與證人即前開住宅管理委員會主任委員丁○○到庭證稱：伊開立前揭證明
    書時（即九十三年四月二十八日），被告確實是住在前開房屋等語（本院卷第七
    八頁參照）相互符合，復有被告提出借用房屋契約書影本及自訴人提出借用房屋
    契約書影本、基河二期國住宅管理委員會證明書等附卷可稽（本院卷第五一至五
    二頁、第三六頁、第六八至七一頁參照）。可證被告確實佔用該房屋。（三）自
    訴代理人陳稱自訴人告被告遷讓房屋民事部分業經貴院以九十三年度重訴字第三
    八九號判決自訴人勝訴等語（本院卷第七八至七九頁參照）。另依自訴人提出借
    用房屋契約書上記載借用前開房屋之期間自九十一年七月三日起至九十二年七月
    二日止。再據自訴人提出之戊○○於九十二年九月三十日寄予被告之存證信函所
    載被告向戊○○借用之前開房屋，已於九十二年七月二日到期，經戊○○多次催
    討，被告承諾於同年九月三十日前搬遷等情，有借用房屋契約書、存證信函等影
    本附卷可稽（本院卷第七三頁參照）。被告辯稱沒有人通知伊前開房屋已售予他
    人云云，顯不足採信，足認被告並無合法佔用權源。（四）惟被告既係基於與戊
    ○○簽訂房屋借用契約，以借用人地位合法借用前開房屋，其於合法借用期間佔
    用前開房屋之行為，自無成立竊佔罪之可言，其後雖因借用期間屆滿或因無其他
    合法權源而仍繼續佔用前開房屋，惟此涉及民事無權占有返還房屋問題而已。於
    借用期間屆滿後，被告並未另有一積極竊佔之行為，僅係原來占有狀態之繼續。
    （五）綜上所述，被告自九十一年七月三日起占有使用前開房屋迄今，縱因占有
    前開房屋之借用法律關係因「終止」或「到期」而成為無權占有，惟被告之占有
    前開房屋乃占有狀態之繼續，並非另有一積極竊佔行為，自不得以事後之占有狀
    態已無正當法律權源，而逕以竊佔罪責相繩。此外，自訴人所提出之證據及指出
    證明之方法，均不足為被告有何竊佔罪之積極證明，無從說服本院形成被告有罪
    之心證，揆諸前揭說明，自應為被告無罪判決之諭知。
五、據上論斷，應依刑事訴訟法第三百四十三條、第三百零六條、第三百零一條第一
    項前段，判決如主文。
中        華        民        國    九十三    年    八    月    二十六  日
                          臺灣臺北地方法院刑事第十五庭
                                          審判長法  官  周祖民
                                                法  官  黃雅君
                                                法  官  薛中興
右正本證明與原本無異
如不服本判決，應於判決送達後十日內，向本院提出上訴狀。
                                                書記官  王黎輝
中        華        民        國    九十三    年    八    月    二十五  日
